【裁判字號】    98,台非,278
【裁判日期】    980924
【裁判案由】    違反懲治盜匪條例
【裁判全文】
最高法院刑事判決              九十八年度台非字第二七八號
上  訴  人  最高法院檢察署檢察總長
被      告  甲○○
上列上訴人因被告違反懲治盜匪條例案件，對於台灣高等法院高
雄分院中華民國九十八年三月九日確定裁定（九十八年度聲減字
第四七號），認為違背法令，提起非常上訴，本院判決如下：
    主  文
上訴駁回。
    理  由
非常上訴理由稱：「一按判決不適用法則或適用不當者，為違背
法令，刑事訴訟法第三百七十八條定有明文。又減刑及定應執行
刑之裁定，與實體科刑判決有同等效力，於裁定確定後，如發現
有違背法令之情形，得提起非常上訴，有貴院九十七年台非字第
一六號判決可參。再中華民國九十六年罪犯減刑條例第三條第一
項第十七款規定：中華民國九十一年一月三十日公布廢止前之懲
治盜匪條例第五條第一項之罪，經宣告無期徒刑或逾有期徒刑一
年六月之刑者，不予減刑；該減刑條例第六條亦規定：對於第三
條所定不予減刑而未發覺之罪，於本條例施行前至施行之日起三
個月內自首而受裁判者，依第二條第一項之規定予以減刑。二經
查，原裁定以本件被告即受刑人甲○○所犯如原裁定附表編號一
至四所載之罪、刑，其中編號二三四之罪均減刑如附表編號二三
四所載之一年七月、一年六月十五日、四年及褫奪公權三年，編
號一二部分定應執行刑為有期徒刑三年四月，固非無見。惟本件
被告即受刑人所犯附表編號四之懲治盜匪條例罪，曾經台灣高雄
地方法院以八十五年度訴字第二七六四號判處有期徒刑八年，褫
奪公權六年，因被告不服提起上訴，再經台灣高等法院高雄分院
以八十六年度上訴字第一一八七號判決上訴駁回而確定，是本件
被告即受刑人所犯上開懲治盜匪條例罪，宣告刑之主刑為八年，
顯逾上開減刑條例第三條第一項所規定之有期徒刑一年六月，係
屬上開減刑條例第三條第一項第十七款規定不予減刑之罪，又受
刑人並未對於未發覺之罪自首而接受裁判（自首者係同案被告宋
永均，並非本件被告即受刑人），況且犯後一再飾詞狡辯，否認
犯行，有台灣高等法院高雄分院八十六年度上訴字第一一八七號
判決書足參。是依上開減刑條例之規定，自無符合減刑之要件甚
明。詎原裁定不察，逕依上開減刑條例第六條規定減為有期徒刑
四年，褫奪公權三年，顯然有適用法則不當之違背法令。三案經
確定，爰依刑事訴訟法第四百四十一條、第四百四十三條提起非
常上訴，以資糾正。」等語。
本院按：非常上訴，乃對於審判違背法令之確定判決所設之非常
救濟程序，以統一法令之適用為主要目的。必原判決不利於被告
，經另行判決；或撤銷後由原審法院更為審判者，其效力始及於
被告。此與通常上訴程序旨在糾正錯誤之違法判決，使臻合法妥
適，其目的係針對個案為救濟者不同。兩者之間，應有明確之區
隔。刑事訴訟法第四百四十一條對於非常上訴係採便宜主義，規
定「得」提起，非「應」提起。故是否提起，自應依據非常上訴
制度之本旨，衡酌人權之保障、判決違法之情形及訴訟制度之功
能等因素，而為正當合理之考量。除與統一適用法令有關；或該
判決不利於被告，非予救濟，不足以保障人權者外，倘原判決尚
非不利於被告，且不涉及統一適用法令，即無提起非常上訴之必
要性。亦即，縱有在通常程序得上訴於第三審之判決違背法令情
形，並非均得提起非常上訴。所謂與統一適用法令有關，係指涉
及法律見解具有原則上之重要性者而言。詳言之，即所涉及之法
律問題意義重大而有加以闡釋之必要，或對法之續造有重要意義
者，始克相當。倘該違背法令情形，尚非不利於被告，且業經本
院著有判例、判決或作成決議、決定予以糾正在案，實務上並無
爭議者，對於法律見解並無原則上之重要性或爭議，即不屬與統
一適用法令有關之範圍，殊無反覆提起非常上訴之必要性。檢察
總長如予提起，本院自可不予准許，此為本院最新之見解。而減
刑裁定，與實體科刑判決有同等效力，於裁定確定後，如發現有
違背法令之情形，同有上揭原則之適用。又依中華民國九十六年
罪犯減刑條例第三條第一項第十七款規定，犯九十一年一月三十
日公布廢止前之懲治盜匪條例第五條第一項之罪，宣告逾有期徒
刑一年六月之刑者，不予減刑。同條例第六條並規定：「對於第
三條所定不予減刑而未發覺之罪，於本條例施行前至施行之日起
三個月內自首而受裁判者，依第二條第一項規定予以減刑。」本
件原確定判決認定被告甲○○於八十五年九月二十二日犯廢止前
懲治盜匪條例第五條第一項強劫財物罪，維持第一審論處有期徒
刑八年，褫奪公權六年之科刑判決，駁回被告在第二審之上訴。
所犯強劫財物罪，符合上揭減刑條例第三條第一項第十七款不予
減刑之規定，又稽之卷內資料，被告並非自首而受裁判，亦無同
條例第六條減刑規定之適用。原確定裁定就被告所犯強劫財物罪
部分竟予減刑宣告（即原裁定附表編號4.部分），顯有違背法令
情形存在。非常上訴意旨執以指摘，固非無據，但該判決結果尚
非不利於被告，且於法律見解之統一，欠缺原則上之重要性，客
觀上難認有給予非常救濟之必要性，自應認本件非常上訴為無理
由，予以駁回。
據上論結，應依刑事訴訟法第四百四十六條，判決如主文。
中    華    民    國  九十八  年    九    月  二十四  日
                      最高法院刑事第十二庭
                          審判長法官  黃  一  鑫
                                法官  張  春  福
                                法官  林  勤  純
                                法官  李  錦  樑
                                法官  陳  國  文
      本件正本證明與原本無異
                                      書  記  官
中    華    民    國  九十八  年    九    月   三十   日
                                                   R


司法院資訊處製作；財團法人民間司法改革基金會備份。
